---
title: "Załącznik (opcjonalny): SmallCNN w pakiecie torch (język R)"
subtitle: "Nie realizuje automatycznie pełnego wymogu L5 z PDF (augmentacja BNNR jak w Pythonie)"
format: html
params:
  run: false
---

```{r}
#| label: gate
#| include: false
run_ok <- isTRUE(params$run) || identical(params$run, "true") ||
  identical(params$run, "TRUE") || identical(as.character(params$run), "1")
if (!run_ok) knitr::knit_exit()
```

```{r}
#| label: deps
#| warning: false
#| message: false
.pkgs <- c("yaml", "jsonlite", "ggplot2", "magick", "torch")
.miss <- .pkgs[!vapply(.pkgs, requireNamespace, logical(1), quietly = TRUE)]
if (length(.miss)) {
  stop("Brak pakietów: ", paste(.miss, collapse = ", "))
}
`%||%` <- function(x, y) if (is.null(x) || identical(x, "")) y else x

library(torch)
library(ggplot2)
```

Konfiguracja i zbiory (jak w `01_konfiguracja_dane.qmd`):

```{r}
#| label: config-load

repo_root <- normalizePath("..", mustWork = TRUE)
cfg <- yaml::read_yaml(file.path(repo_root, "configs", "experiment.yaml"))
art_root <- Sys.getenv("AAOP_ARTIFACT_ROOT", unset = "")
base_dir <- if (nzchar(art_root)) normalizePath(art_root, mustWork = FALSE) else repo_root

reports_rel <- cfg$paths$reports_dir %||% "reports"
models_rel <- cfg$paths$models_dir %||% "models"
fig_dir <- file.path(base_dir, reports_rel, "figury")
model_dir <- file.path(base_dir, models_rel)
dir.create(fig_dir, recursive = TRUE, showWarnings = FALSE)
dir.create(model_dir, recursive = TRUE, showWarnings = FALSE)

frames_root <- file.path(repo_root, cfg$frames$jpg_dir)

collect_first_frame_per_video <- function(frames_split_dir) {
  class_dirs <- list.dirs(frames_split_dir, full.names = TRUE, recursive = FALSE)
  class_dirs <- sort(class_dirs)
  pairs <- vector("list", 0)
  for (ci in seq_along(class_dirs)) {
    cdir <- class_dirs[[ci]]
    vdirs <- list.dirs(cdir, full.names = TRUE, recursive = FALSE)
    vdirs <- sort(vdirs)
    lab <- as.integer(ci - 1L)
    for (vd in vdirs) {
      jpgs <- sort(Sys.glob(file.path(vd, "*.jpg")))
      if (!length(jpgs)) jpgs <- sort(Sys.glob(file.path(vd, "*.jpeg")))
      if (!length(jpgs)) next
      pairs[[length(pairs) + 1L]] <- list(path = jpgs[[1L]], label = lab)
    }
  }
  if (!length(pairs)) {
    return(data.frame(path = character(), label = integer(), stringsAsFactors = FALSE))
  }
  paths <- vapply(pairs, `[[`, character(1L), "path")
  labs <- vapply(pairs, `[[`, integer(1L), "label")
  data.frame(path = paths, label = labs, stringsAsFactors = FALSE)
}

train_df <- collect_first_frame_per_video(file.path(frames_root, "train"))
val_df <- collect_first_frame_per_video(file.path(frames_root, "val"))
test_df <- collect_first_frame_per_video(file.path(frames_root, "test"))

num_classes <- length(unique(train_df$label))

set.seed(as.integer(cfg$seed %||% 42L))
torch_manual_seed(as.integer(cfg$seed %||% 42L))

batch_size <- as.integer(cfg$l5_cnn$batch_size %||% 16L)
epochs <- as.integer(cfg$l5_cnn$epochs %||% 15L)
lr <- as.numeric(cfg$l5_cnn$lr %||% 1e-3)

if (num_classes < 2L || !nrow(train_df)) {
  stop("Za mało klas lub brak JPEG — przygotuj dane (`extract_frames`).")
}
device <- if (cuda_is_available()) torch_device("cuda") else torch_device("cpu")

list(
  num_classes = num_classes,
  n_train = nrow(train_df),
  n_val = nrow(val_df),
  n_test = nrow(test_df),
  device = paste(device),
  batch_size = batch_size,
  epochs = epochs
)
```

Ładowanie obrazu i normalizacja ImageNet (jak `torchvision` w Pythonie):

```{r}
#| label: image-loader

load_batch_tensors <- function(df, train, batch_rows) {
  xs <- vector("list", nrow(batch_rows))

  mean_cpu <- torch_tensor(c(0.485, 0.456, 0.406), dtype = torch_float32())$view(c(3L, 1L, 1L))
  std_cpu <- torch_tensor(c(0.229, 0.224, 0.225), dtype = torch_float32())$view(c(3L, 1L, 1L))

  for (i in seq_len(nrow(batch_rows))) {
    path <- batch_rows$path[[i]]

    img <- magick::image_read(path)
    img <- magick::image_resize(img, "224x224!")
    arr <- magick::image_data(img, channels = "rgb")

    xt <- torch_tensor(as.numeric(arr) / 255, dtype = torch_float32())$
      reshape(c(3L, dim(arr)[2], dim(arr)[3]))
    xt <- torch_transpose(xt, 2L, 3L)

    if (isTRUE(train) && stats::runif(1L) < 0.5) {
      xt <- torch_flip(xt, 3L)
    }

    xt <- (xt - mean_cpu) / std_cpu
    xs[[i]] <- xt
  }

  x <- torch_stack(xs, dim = 1L)$to(device = device)
  y <- torch_tensor(batch_rows$label, dtype = torch_long(), device = device)
  list(x = x, y = y)
}

batch_iterate <- function(df, train, batch_size, shuffle) {
  n <- nrow(df)
  if (!n) {
    return(NULL)
  }
  ord <- if (shuffle) sample.int(n) else seq_len(n)
  starts <- seq(1L, n, by = batch_size)
  lapply(starts, function(s) {
    idx <- ord[seq(s, min(s + batch_size - 1L, n))]
    load_batch_tensors(df, train, df[idx, , drop = FALSE])
  })
}
```

Architektura zgodna z `SmallCNN` w Pythonie:

```{r}
#| label: model-def

SmallCNN <- nn_module(
  initialize = function(num_classes, dropout = 0.3) {
    self$c1 <- nn_conv2d(3L, 32L, 3L, padding = 1L)
    self$bn1 <- nn_batch_norm2d(32L)
    self$c2 <- nn_conv2d(32L, 64L, 3L, padding = 1L)
    self$bn2 <- nn_batch_norm2d(64L)
    self$c3 <- nn_conv2d(64L, 128L, 3L, padding = 1L)
    self$bn3 <- nn_batch_norm2d(128L)
    self$pool <- nn_max_pool2d(2L)
    self$gap <- nn_adaptive_avg_pool2d(c(1L, 1L))
    self$drop <- nn_dropout(dropout)
    self$fc <- nn_linear(128L, num_classes)
  },
  forward = function(x) {
    x <- nnf_relu(self$bn1(self$c1(x)))
    x <- self$pool(x)
    x <- nnf_relu(self$bn2(self$c2(x)))
    x <- self$pool(x)
    x <- nnf_relu(self$bn3(self$c3(x)))
    x <- self$pool(x)
    x <- self$gap(x)
    x <- torch_flatten(x, start_dim = 2L)
    x <- self$drop(x)
    self$fc(x)
  }
)

model <- SmallCNN(num_classes, dropout = 0.3)
model <- model$to(device = device)

optimizer <- optim_adam(model$parameters(), lr = lr)

model
```

Pętla epok + **walidacja** (średnia strata i dokładność na `val`), potem predykcja na **test**:

```{r}
#| label: train-loop

epoch_metrics <- function(batches, train_mode) {
  if (train_mode) {
    model$train()
  } else {
    model$eval()
  }
  loss_sum <- 0
  n <- 0L
  correct <- 0L

  coro <- function() {
    for (b in batches) {
      x <- b$x
      y <- b$y
      out <- model(x)
      loss <- nnf_cross_entropy(out, y)
      if (train_mode) {
        optimizer$zero_grad()
        loss$backward()
        optimizer$step()
      }
      bs <- x$shape[[1]]
      loss_sum <<- loss_sum + as.numeric(loss) * bs
      n <<- n + bs
      pred <- torch_argmax(out, dim = 2L)
      correct <<- correct + as.numeric(torch_sum(pred == y)$item())
    }
  }

  if (train_mode) {
    coro()
  } else {
    with_no_grad({
      coro()
    })
  }

  list(loss = loss_sum / max(n, 1L), acc = correct / max(n, 1L))
}

history <- list(
  train_loss = numeric(epochs),
  val_loss = numeric(epochs),
  train_acc = numeric(epochs),
  val_acc = numeric(epochs)
)

for (ep in seq_len(epochs)) {
  tr_batches <- batch_iterate(train_df, TRUE, batch_size, TRUE)
  va_batches <- batch_iterate(val_df, FALSE, batch_size, FALSE)

  tr <- epoch_metrics(tr_batches, TRUE)
  va <- epoch_metrics(va_batches, FALSE)

  history$train_loss[[ep]] <- tr$loss
  history$val_loss[[ep]] <- va$loss
  history$train_acc[[ep]] <- tr$acc
  history$val_acc[[ep]] <- va$acc

  if (ep == 1L || ep %% 5L == 0L) {
    message(sprintf(
      "ep %d/%d tr_loss %.4f val_loss %.4f tr_acc %.3f val_acc %.3f",
      ep, epochs, tr$loss, va$loss, tr$acc, va$acc
    ))
  }
}
```

```{r}
#| label: save-model

r_model_path <- file.path(model_dir, "l5_smallcnn_r_mirror.pt")
torch_save(model, r_model_path)
basename(r_model_path)
```

```{r}
#| label: test-predict

predict_df <- function(df) {
  model$eval()
  y_true <- integer()
  y_pred <- integer()
  te_batches <- batch_iterate(df, FALSE, batch_size, FALSE)
  with_no_grad({
    for (b in te_batches) {
      out <- model(b$x)
      pred <- torch_argmax(out, dim = 2L)$to(device = "cpu")
      y_cpu <- b$y$to(device = "cpu")
      y_true <- c(y_true, as.integer(as.numeric(y_cpu)))
      y_pred <- c(y_pred, as.integer(as.numeric(pred)))
    }
  })
  list(y_true = y_true, y_pred = y_pred)
}

te <- predict_df(test_df)
y_true <- te$y_true
y_pred <- te$y_pred

accuracy <- mean(y_true == y_pred)

macro_prf <- function(y_true, y_pred, K) {
  pr <- numeric(K)
  re <- numeric(K)
  f1 <- numeric(K)
  for (k in seq_len(K)) {
    kk <- k - 1L
    tp <- sum(y_true == kk & y_pred == kk)
    fp <- sum(y_true != kk & y_pred == kk)
    fn <- sum(y_true == kk & y_pred != kk)
    pr[k] <- tp / max(tp + fp, 1L)
    re[k] <- tp / max(tp + fn, 1L)
    f1[k] <- if (pr[k] + re[k] > 0) 2 * pr[k] * re[k] / (pr[k] + re[k]) else 0
  }
  list(
    precision_macro = mean(pr),
    recall_macro = mean(re),
    f1_macro = mean(f1)
  )
}

prf <- macro_prf(y_true, y_pred, num_classes)
cm <- table(factor(y_true, levels = seq(0L, num_classes - 1L)),
            factor(y_pred, levels = seq(0L, num_classes - 1L)))

list(accuracy = accuracy, prf = prf)
```

Wykresy i pliki wyjściowe (nazwy z sufiksem `_r_mirror`, żeby nie nadpisać artefaktów Pythona):

```{r}
#| label: plots

dfh <- data.frame(
  epoch = seq_len(epochs),
  train_loss = history$train_loss,
  val_loss = history$val_loss,
  train_acc = history$train_acc,
  val_acc = history$val_acc
)

p_loss <- ggplot(dfh, aes(x = epoch)) +
  geom_line(aes(y = train_loss, color = "train")) +
  geom_line(aes(y = val_loss, color = "val")) +
  labs(title = "L5 (R): loss", y = "loss", color = "") +
  theme_minimal()

p_acc <- ggplot(dfh, aes(x = epoch)) +
  geom_line(aes(y = train_acc, color = "train")) +
  geom_line(aes(y = val_acc, color = "val")) +
  labs(title = "L5 (R): accuracy", y = "acc", color = "") +
  ylim(0, 1) +
  theme_minimal()

ggsave(file.path(fig_dir, "l5_curves_loss_r_mirror.png"), p_loss, width = 8, height = 4, dpi = 150)
ggsave(file.path(fig_dir, "l5_curves_acc_r_mirror.png"), p_acc, width = 8, height = 4, dpi = 150)

cm_df <- as.data.frame(cm, stringsAsFactors = FALSE)
colnames(cm_df) <- c("true_label", "pred_label", "Freq")

p_cm <- ggplot(cm_df, aes(x = pred_label, y = true_label, fill = Freq)) +
  geom_tile(color = "white") +
  scale_fill_gradient(low = "white", high = "#2c7fb8") +
  labs(title = "L5 (R): macierz pomyłek (test)", x = "pred", y = "true") +
  theme_minimal() +
  coord_fixed()

ggsave(file.path(fig_dir, "l5_confusion_r_mirror.png"), p_cm, width = 8, height = 6, dpi = 150)

write.csv(dfh, file.path(fig_dir, "l5_history_r_mirror.csv"), row.names = FALSE)

metrics_out <- list(
  accuracy = accuracy,
  precision_macro = prf$precision_macro,
  recall_macro = prf$recall_macro,
  f1_macro = prf$f1_macro,
  epochs = epochs,
  device = paste(device),
  pipeline = "r_mirror_quarto"
)
jsonlite::write_json(
  metrics_out,
  file.path(fig_dir, "l5_metrics_r_mirror.json"),
  pretty = TRUE,
  auto_unbox = TRUE
)

class_names <- cfg$dataset$class_names
if (length(class_names) < num_classes) {
  class_names <- paste0("class_", seq_len(num_classes) - 1L)
} else {
  class_names <- class_names[seq_len(num_classes)]
}

per_class <- lapply(seq_len(num_classes), function(k) {
  kk <- k - 1L
  tp <- sum(y_true == kk & y_pred == kk)
  fp <- sum(y_true != kk & y_pred == kk)
  fn <- sum(y_true == kk & y_pred != kk)
  prec <- tp / max(tp + fp, 1L)
  rec <- tp / max(tp + fn, 1L)
  f1 <- if (prec + rec > 0) 2 * prec * rec / (prec + rec) else 0
  list(precision = prec, recall = rec, `f1-score` = f1, support = sum(y_true == kk))
})
names(per_class) <- class_names

report <- c(
  list(
    accuracy = accuracy,
    `macro avg` = list(
      precision = prf$precision_macro,
      recall = prf$recall_macro,
      `f1-score` = prf$f1_macro
    )
  ),
  per_class
)
jsonlite::write_json(
  report,
  file.path(fig_dir, "l5_classification_report_r_mirror.json"),
  pretty = TRUE,
  auto_unbox = TRUE
)

basename(fig_dir)
```

Podsumowanie zapisów w `reports/.../figury/` i modelu PyTorch-compatible (obiekt sieci zapisywany przez `torch_save` pakietu `torch` w R):

- `l5_smallcnn_r_mirror.pt`
- `l5_*_r_mirror.*` (PNG, CSV, JSON)
